【裁判字號】    99,聲,260
【裁判日期】    991119
【裁判案由】    聲明異議
【裁判全文】
臺灣板橋地方法院民事裁定               99年度聲字第260號
異  議  人  上友工業股份有限公司
法定代理人  林平一
上列異議人對於本院提存所民國99年10月29日99年度取字第2871
號所為駁回領取請求之處分提出異議，本院裁定如下：
    主  文
異議駁回。
異議程序費用由異議人負擔。
    理  由
一、本件異議意旨略以：本院提存所民國99年10月29日（99）取
    字第2871號函，依行政程序法第96條、第97條規定，難認為
    已附理由，爰依法聲明異議等語。
二、按受擔保利益人對於他造因提供擔保所提存之物，與質權人
    有同一之權利，此為法定質權。供擔保人於應供擔保之原因
    發生，有給付義務而不履行時，受擔保利益人得依民法關於
    質權之規定，就提存物有優先受償之權利。其提存物為現金
    者，供擔保利益人得就其應受償還之額，可經強制執行程序
    請求提存所給付，以為清償。若所提存者為有價證券或他物
    時，被告亦得經強制執行請求提存所給付，將之拍賣抵償。
    次按提存所之任務，僅在依據法院之裁判保管提存物，究竟
    何人為受擔保利益人？其擔保之範圍如何？均須依據法院之
    裁判或執行處之處分行之。提存所本身並無決定何人為受擔
    保利益人及其擔保之範圍之權（司法院96年提存業務研究會
    法律問題第5 則參照）。
三、經查，本件異議人於99年10月21日提出領取提存物聲請書及
    請求書，主張其得行使質權人權利，依本院99年度司聲更字
    第6 號裁定，向本院提存所聲請領取本院92年度存字第461
    號擔保提存事件之部分提存物新臺幣29,949元。惟該領取提
    存物聲請書「證明文件欄」雖載有「本院99年度司聲更字第
    6 號裁定確定證明書影本」，卻未見異議人提出，且該裁定
    迄未確定，有電話查詢紀錄表附於本院99年度取字第2871號
    卷可稽，則異議人對德商萬寶龍文具有限公司所提存之提存
    物得行使質權人權利之擔保債權額即無從確定，又提存所並
    無決定何人為受擔保利益人及其擔保之範圍之權，已如上述
    ，故異議人若欲領取本件部分提存物，應俟取得強制名義後
    ，聲請執行法院核發執行命令，始得向提存所聲請領取提存
    物，是異議人以尚未確定之本院99年度司聲更字第6 號裁定
    為證明文件，據以聲請領取本件部分提存物，與異議人請求
    書之說明欄所列舉提存法第16條、第17條、第19條、第23條
    規定要件不符，又未具體說明係依據何規定得領取本件部分
    提存物，異議人之聲請自難認有據。是本院提存所99年10月
    29日（99）取字第2871號函以本件核與提存法第16條、第17
    條、第19條、第23條等規定均不合，異議人請求書所引用之
    同法施行細則第28條、第29條、第31條、第33條、第34條亦
    非得逕向提存所主張質權人權利之規定，本件未具領取要件
    為由，處分駁回異議人之聲請，於法核無不合。異議人主張
    本院提存所99年10月29日（99）取字第2871號函難認已附理
    由云云，顯屬誤會。從而，本院提存所所為駁回異議人請求
    領取一部提存物之處分，洵無不當。本件異議為無理由，應
    予駁回。
四、據上論結，本件聲明異議為無理由，依提存法第25條第1項
    後段、非訟事件法第21條第2項、民事訴訟法第78條，裁定
    如主文。
中    華    民    國    99    年    11    月    19    日
                  民事第一庭  法  官  李世貴
以上正本係照原本作成
如不服本裁定，應於送達後10日內向本院提出抗告狀，並應繳納
抗告裁判費新臺幣1,000 元。
中    華    民    國    99    年    11    月    22    日
                              書記官  蘇哲男

司法院資訊處製作；財團法人民間司法改革基金會備份。
